【裁判字號】    97,交聲,85
【裁判日期】    970626
【裁判案由】    違反道路交通管理處罰條例聲明異議
【裁判全文】
臺灣雲林地方法院交通事件裁定          97年度交聲字第85號
原處分機關  交通部公路總局嘉義區監理所雲林監理站
異  議  人
即受處分人  乙○○
上列受處分人因違反道路交通管理處罰條例案件，對於交通部公
路總局嘉義區監理所雲林監理站民國97年5 月2 日所為之處分（
原處分案號：雲監裁字第裁72-Z00000000號裁決書），聲明異議
，本院裁定如下：
    主  文
異議駁回。
    理  由
一、聲明異議意旨略以：異議人即受處分人乙○○於民國97年4
    月4 日12時42分許，駕駛車號0799-GM 號自小客車，途經國
    道3 號梅山交流道南下匝道，變換車道進入國道3 號高速公
    路外側車道時，因當時同向併行車輛都沒有打方向燈，故異
    議人殊未注意打方向燈，異議人也不清楚前方路肩之警察有
    對其攔檢之情事。詎警察卻以異議人未依規定變換車道，經
    警鳴笛舉紅旗攔檢稽查不停而逃逸，違反道路交通管理處罰
    條例第33條第1 項第4 款、第60條第1 項之規定為由，對異
    議人開單舉發，異議人提出申訴，原處分機關交通部公路總
    局嘉義區監理所雲林監理站仍以異議人前述違規行為屬實為
    由，開具裁決書裁罰異議人罰鍰新臺幣（下同）6,000 元，
    併依同條例第63條之規定計違規點數2 點，異議人實難甘服
    ，爰聲明異議，請求撤銷原處分，就「未打方向燈」之違規
    行為，並請改依同條例第48條第1 項之規定裁罰云云。
二、按汽車在行駛途中，不得驟然或任意變換車道，如欲超越前
    車或變換車道時，應先顯示方向燈告知前後車輛，並保持安
    全距離及間隔，方得超越或變換車道，高速公路及快速公路
    交通管制規則第11條定有明文。又按汽車行駛於高速公路、
    快速公路或設站管制之道路，不遵使用限制、禁止、行車管
    制及管理事項之管制規則，而有未依規定變換車道行為者，
    處汽車駕駛人3,000 元以上6,000 元以下罰鍰，並記違規點
    數1 點，道路交通管理處罰條例第33條第1 項第4 款、第63
    條第1 項第1 款，分別定有明文。次按汽車駕駛人，駕駛汽
    車有違反本條例之行為，經交通勤務警察或依法令執行交通
    稽查任務人員制止時，不聽制止或拒絕停車接受稽查而逃逸
    者，除按各該條規處罰外，處3,000 元以上6,000 元以下罰
    鍰，並記違規點數1 點，亦為同條例第60條第1 項、第63條
    第1項第1款所明定。
三、經查：
  (一)異議人於上述時地，駕駛前述車輛，為警以未依規定變換車
    道，經警鳴笛舉紅旗攔檢稽查不停而逃逸，違反上開規定為
    由，對異議人開單舉發，異議人提出申訴，原處分機關仍據
    以裁罰異議人罰鍰6,000 元，併計違規點數2 點之事實，為
    異議人供認在卷，並有內政部警政署國道公路警察局舉發違
    反道路交通管理事件通知單及原處分機關所開立之裁決書各
    1紙在卷可稽，堪信為真實。
  (二)異議人雖執前詞置辯，惟查，汽車在行駛途中，不得驟然或
    任意變換車道，如欲超越前車或變換車道時，應先顯示方向
    燈告知前後車輛，並保持安全距離及間隔，方得超越或變換
    車道，異議人領有駕駛執照，對前述規定當知之甚捻。又異
    議人從梅山交流道匝道進入國道3 號高速公路外側車道，也
    屬「變換車道」之行為，但異議人在當時卻未依規定打方向
    燈之情，為異議人供認不諱，並經證人即舉發警員甲○○到
    庭證述明確，且經本院當庭勘驗錄影光碟屬實，則異議人顯
    然有行使於高速公路時，未依規定變換車道之違規行為甚明
    ，異議人以同向併行車輛均未打方向燈，故其也不知己車未
    打方向燈為由，圖以卸責，顯屬無稽。另異議人請求改依同
    條例第48條第1 項之規定裁罰，然該條之規定係對於汽車駕
    駛人駕車未依規定「轉彎」所為之裁罰，此觀該條規定：「
    汽車駕駛人轉彎時，有下列情形之一者，處600 元以上1,80
    0 元以下罰鍰...... 」 可明，與異議人前述「變換車道」
    之行為有間，自無改依同條例第48條第1 項之規定裁處之理
    。再者，針對異議人前述不服稽查逃逸之違規行為，證人甲
    ○○到庭證稱：我與同事葉特級當時是在執行巡邏勤務，兼
    取締違規變換車道之行為，由葉特級負責錄影存證，當時因
    為異議人駕車變換車道未打方向燈，所以我就在靠近邊線處
    （即路肩與外側車道間之白線處）使用指揮棒，葉特級則把
    錄影器材放下，用手指著異議人的車，以上開方式要求異議
    人停車，當時異議人距離我們還有100 公尺左右，我們是在
    異議人前面那臺車輛過了之後才攔檢，但異議人卻不停車等
    語明確，核與本院勘驗錄影光碟之結果，認為：畫面中顯示
    車輛雖然較多，但行車速度正常，錄影畫面在該車（即異議
    人所駕駛之車輛）靠近時，突然照著地面，等到該車再次出
    現時，只能照到車尾乙節相符。衡情證人甲○○為依法執行
    交通勤務之警員，與異議人並不相識，亦無怨隙，應無甘冒
    自身觸犯偽證罪之風險而設詞誣攀異議人之理。又當時視線
    良好，業據證人甲○○證述無訛，異議人也自承剛切入外車
    道時時速僅有20至30公里，後來才慢慢加速，證人甲○○也
    證稱異議人在外側車道之時速僅有70公里左右，是就上述證
    據資料相互勾稽觀之，異議人當無未看見警察攔檢之理，從
    而，異議人辯稱當天沒看見警察有對其攔檢云云，自無足取
    。異議人雖在本院調查庭中復以警察可以駕車追上來攔檢車
    輛云云，指摘警員逕行舉發開單之不當，然警察在高速公訴
    上發現用路人有違規駕車之情事時，法律並無明文規定應以
    何種方式取締，警察本可視交通流量之大小、駕車追逐之風
    險高低及違規情狀之嚴重與否等因素具體裁量為之，苟行政
    裁量並未有恣意、濫用或怠惰等違法情事，要不能任意指為
    違法，況現行制度中，除非是通報之車輛，否則攔查不停也
    不可以尾隨乙節，亦經證人甲○○證述歷歷，自不能以警察
    未採取追車攔停之方式為由，解免異議人應負之違規責任，
    特予說明。
四、綜上所陳，異議人確有前述違規行為無疑，則原處分機關認
    定異議人前述違規行為屬實，分別依違反道路交通管理處罰
    條例第33條第1 項第4 款與第60條第1 項之規定，並參酌違
    反道路交通管理事件統一裁罰基準表之規範，裁處異議人罰
    鍰各3,000 元，合計為6,000 元，再依同條例第63條第1 款
    （裁決書漏載第1 款）之規定，各記異議人違規點數1點、1
    點，合計2 點等情，於法並無不合，本件異議為無理由，應
    予駁回。
五、依道路交通管理處罰條例第87條第2 項，道路交通案件處理
    辦法第19條，裁定如主文。
中    華    民    國    97    年    6     月    26    日
                  交通法庭    法  官  王  紹  銘
以上正本證明與原本無異。
如不服本裁定，應於裁定送達後5 日內向本院提出抗告狀（須附
繕本）。
                              書記官  洪  秀  虹
中    華    民    國    97    年    6     月    30    日


司法院資訊處製作；財團法人民間司法改革基金會備份。
